臺灣高等法院刑事判決　　　　　　　　　　　　九十年度上更（二）字第四五０號
　　上　訴　人　台灣士林地方法院檢察署檢察官
　　被　　　告　辰○○
　　選任辯護人　顏文正
右上訴人，因被告違反山坡地保育利用條例等案件，不服臺灣士林地方法院，八十三
年度訴字第八五二號，中華民國八十三年十二月二十三日第一審判決（起訴案號：台
灣士林地方法院檢察署八十三年偵字第二一二０號）提起上訴，經判決後由最高法院
第二次發回更審，本院判決如左：
    主  文
原判決關於被告辰○○部分撤銷。
被告辰○○被訴違反山坡地保育利用條例第三十五條第三項（及同條例第三十四條第
一項之罪）及刑法第三百二十條第二項竊佔罪嫌部分，公訴不受理。
其他（被告辰○○被訴毀損部分）上訴駁回。
    理  由
甲、被告辰○○被訴違反山坡地保育利用條例第三十五條第三項（及同條例第三十四
    條第一項之罪）及刑法第三百二十條第二項竊佔罪嫌部分：
一、公訴意意旨略以：被告辰○○與同案被告儲家昌、儲三陽、魏媞、回靜逸、江亞
    英（業經不起訴處分及判決無罪確定）明知於山坡地興建道路、堆積土石及開挖
    整地，應先擬具水土保持計畫送請各該目的事業主管機關會同主管機關核定並監
    督實施，竟意圖為自己不法之利益，未先擬具水土保持計畫，即於民國（下同）
    八十二年間起，擅自在座落台北縣汐止鎮○○○段石門小段第九八─一、一一四
    、一一七、一二０、一二一地號山坡地（被告等所有或與他人共有）及竊佔癸○○所有座落同上小段第一一二（癸○○所有）地號山坡地上擅自開挖整地，興建
    道路並堆積土石，如遇豪雨沖刷，即有坍方、土石滑落而影響山坡地下方住家安
    全之虞，致生公共危險。因認被告辰○○與同案被告儲家昌、儲三陽、魏媞、田
    靜逸、江亞英共同涉有違反山坡地保育利用條例第三十五條第三項（及同條例第
    三十四條第一項之罪，詳下述）及刑法第三百二十條第二項竊佔之罪嫌。
二、起訴論據及被告之供述暨辯解：
    公訴人認被告等涉有上開罪嫌，無非以：１、本件經查獲遭違法開挖整地之六筆
    土地中，有五筆屬被告所有或係與他人共有，如此廣大．面積之整地，勢需投注
    龐大之經費，被告辯稱不知係何人為之云云，孰人能信？２、本件於查獲後，曾
    經台北縣政府於八十二年八月間邀集相闢單位人員會勘並請涉及土地之所有權人
    提出說明並提合法證明文件憑辦，其餘地主均遵照辦理，僅被告等未赴現場說明
    ，顯係畏罪情虛，故台北縣政府依據行政院農業委員會七九農林字第九一五七一
    五四人號函釋逕將土地所有人列為處分對象並予函送本署偵辦，尚非無據．３、
    次查，告訴人所有座落台北縣．汐止鎮○○○段石門小段第一一二地號土地有被
    開  挖築路之情形，業據本署會同台北縣汐止地政事務所履勘屬實，有履勘筆錄
    及照片二十張附卷可稽，而前揭地號山坡地遭開挖整地後，原地形地貌已遭嚴重
    破壞，且因未做好水土保持措施。若遇豪雨將造成下游汐止鎮地區之嚴重災害等
    情，尤據台北縣政府認定屬實，被告等所辯，洵屬卸責之詞，不足採信等情為主
    要論據。訊之被告辰○○固坦承上開地號部分土地為渠單獨所有或共有，或癸○○所有，惟矢口否認有何右揭犯行，辯稱：該數筆土地並非渠所開挖整地，渠不
    知係何人所為等語。
三、法律規定及判決先例：
    按不起訴處分已確定者，非有發見新事實或新證據，或刑事訴訟法第四百二十條
    第一項第一、二、四、五款之情形，不得對於同一案件再行起訴，又曾為不起訴
    處分，而違背第二百六十條之規定再行起訴者，應諭知不受理之判決，刑事訴訟
    法第二百六十條、第三百零三條第四款分別定有明文（最高法院44年度台非字第
    83號、73年度台上字第1015號、83年度台上字第6719號裁判參照）。
四、本院之判斷：
（一）本件被告辰○○被訴違反山坡地保育利用條例第三十五條第三項（及同條例第
      三十四條第一項之罪）及刑法第三百二十條第二項竊佔之罪嫌部分原經檢察官
      處分不起訴確定後再行起訴：
  １、原不起訴處分：
    (1)本件被告辰○○被訴違反山坡地保育利用條例第三十五條第三項（及同條例第
      三十四條第一項）之罪嫌部分，原經臺灣士林地方法院檢察署檢察官於八十三
      年三月八日以八十二年偵字第一一００八號處分不起訴確定在案（以下稱：原
      不起訴處分），有該不起訴處分在卷足據。依原不起訴處分書載八十二年十月
      三十日移送事實為被告辰○○、儲家昌、儲三陽、汪亞英、田靜逸及魏媞等人
     ，未經許可擅自於台北縣汐止鎮○○○段石門小段第九八之一、一一二、一一
     四、一一七、一二０及一二一地號之山坡地，開挖整地，開闢道路供其他目的
     事業使用，因認渠等均涉有違反山坡地保育利用條例罪嫌云云。原檢察官訊據
     被告辰○○、儲家昌、魏媞固坦承上開地號部分土地係渠等單獨所有或共有，
     惟均矢口否認右揭犯行，辯稱該數筆土地並非由渠等開挖整地，渠等亦不知係
     何人所為等語，而以：１、本件查獲上開土地遭開挖整地開闢道路時並未查獲
     行為人，而台北縣政府移送意旨認被告等涉犯違反山坡地保育利用條例罪嫌無
     非係以行政院農業委員會七九農林字第九一五七一五四Ａ號函釋：「對於實際
     不當經營或使用山坡地人無法認定或查尋之案件，可以將該土地所有人列為處
     分對象：：」意旨為據，惟上開函釋僅係行政處分之便宜措施，苟無積極證據
     足認土地所有人確係不當經營或使用山坡地者，即難率予推論其犯行，自不待
     言；２、本件係因查悉上開地號土地所有權人復通知地主，其中有部分地主有
     申辯提出說明，僅被告等人未到場提出說明，故將渠等列為移送對象一節，業
     據本件現承辦人台北縣政府農業局水土保持課技佐劉慶淞結證屬實，而上開地
     號土地雖經關挖整地，惟僅就其外觀尚無從判斷實際使用山坡地者係何人等情
     ，亦經本署履勘屬實，有履勘筆錄及現場照片六張附卷可稽，揆諸前揭意旨，
     即難遽予推斷被告等之犯行，此外，復查無其他積極證據足資證明被告等有違
     反山坡地保育利用條例之罪嫌，自應認其罪嫌不足，依刑事訴訟法第二百五十
     二條第十款處分不起訴。
    (2)該不起訴處分雖僅謂被告辰○○及同案被告等均涉有違反山坡地保育利用條例
      罪嫌，未明載觸犯法條，惟依不起訴處分所引移送意旨，被告辰○○及同案被
      告等未經許可擅自開挖整地，開闢道路供其他目的事業使用之山坡地，除被告
      辰○○及同案被告等私有土地外，尚有竊佔癸○○所有座落同上小段第一一二
      地號之他人山坡地，依所載行為時（台北縣政府八十二年八月十三日現場會勘
      ，同年十月三十日移送）有效之山坡地保育利用條例，應係觸犯該條例第三十
      五條第三項及同條例第三十四條第一項之罪嫌，洵可認定。
    (3)又上開不起訴處分僅就被告等有無違反山坡地保育利用條例之罪嫌立論，惟在
      公有或他人山坡地內，自墾殖、占用或為其他開發、經營、使用者，依被告
      等行為時有效之山坡地保育利用條例（七十五年一月十日修正公布）第三十四
      條第一項定有處罰之明文。而此條項即含有竊佔之性質，乃刑法第三百二十條
      第二項竊佔罪之特別規定，如在公、私有之山坡地自占用，基於特別法優於
      普通法之原則，自應優先適用特別規定。依原不起訴處分所載事實為被告辰○○、儲家昌、儲三陽、汪亞英、田靜逸及魏媞等人，未經許可擅自於台北縣汐
      止鎮○○○段石門小段第九八之一、一一二、一一四、一一七、一二０及一二
      一地號之山坡地，開挖整地，開闢道路供其他目的事業使用，其中同上小段第
      一一二地號山坡地即屬於癸○○所有，公訴人指被告辰○○等擅自於該山坡地
      ，開挖整地，開闢道路供其他目的事業使用，自含有竊佔之性質，果有該行為
      ，係觸犯七十五年一月十日修正公布之山坡地保育利用條例第三十四條第一項
      之罪，無適用刑法第三百二十條第二項之餘地，從而原不起訴處分之效力應及
      於竊佔罪嫌，甚明。
  ２、本件起訴為再行起訴：
    (1)被告辰○○所涉違反山坡地保利用條例案件經台北縣政府移送臺灣士林地方法
      院檢察署檢察官偵辦，經以八十二年偵字第一一００八號處分不起訴確定後，
      經告訴人告訴後，檢察官以發現新事實、新證據足資證被告及同案被告等確有
      違反山坡地保育利用條例之罪嫌，而依刑事訴訟法第二百十條第一款規定再行
 起訴（八十三年偵字第二一二０號，下稱本件起訴）。
    (2)本件起訴，公訴人雖僅援引被告辰○○及同案被告等人之觸犯法條為山坡地保
      育利用條例第三十五條第三項及刑法第三百二十條第二項竊佔之罪嫌（另認亦
      涉犯刑法第三百五十四條之罪嫌，詳下述），而未引山坡地保育利用條例第三
      十四條第一項之罪嫌（被告行為後水土保持法始於八十三年五月二十七日制定
      公佈，無適用該法之餘地），惟依起訴事實，被告辰○○及同案被告等未先擬
      具水土保持計畫，即擅自在座落台北縣汐止鎮○○○段石門小段第九八｜一、
      一一二、一一四、一一七、一二０、一二一（被告等所有或與他人共有土地）
      、一一二（竊佔癸○○所有土地）地號山坡地上開挖整地，興建道路並堆積土
      石，致生公共危險。則被告辰○○及同案被告等違法使用除私有土地外，尚有
      竊佔癸○○所有座落同上小段第一一二地號之他人山坡地，與原不起訴處分相
      同，依所載行為時有效之山坡地保育利用條例，應係觸犯該條例第三十五條第
      三項及同條例第三十四條第一項之罪嫌，亦與原不起訴處分相同，堪可認定。
（二）本件起訴被告辰○○違反山坡地保育利用條例第三十五條第三項、同條例第三
      十四條第一項之罪及刑法第三百二十條第二項竊佔罪之罪嫌部分違反再行起訴
      限制規定：
  １、本件上開部分之起訴與原不起訴處分案件係屬同一案件：
      按刑事訴訟法第二百三十九條（舊）所謂同一案件，指同一訴訟物體，即被告
      及犯罪事實均相同者而言，不以起訴或告訴時所引用之法條或罪名為區分標準
      ，又按不起訴處分已確定者，非有發現新事實或新證據者，不得對同一案件再
      行起訴，刑事訴訟法第二百六十條第一款固有明文，惟所指「同一案件」者係
      指基本事實同一之案件而言，最高法院著有52年台上字第1048號判例、88年度
      台上字第5854號判決、87年度上訴字第1596號判決足資參照。本件起訴被告辰
      ○○違反山坡地保育利用條例第三十五條第三項、同條例第三十四條第一項之
      罪及刑法第三百二十條第二項竊佔罪之罪嫌部分，與原不起訴處分比較觀之，
      被告及犯罪事實（基本事實）均相同（本件上開部分之起訴事實述及竊佔，而
      原不起訴處分雖未述及，惟載有竊佔之癸○○所有之一一二地號土地，竊佔部
      份均含括於山坡地保育利用條例第三十四條第一項特別規定內，基本事實實質
      相同），此經本院調卷查明屬實，並有本件起訴及原不起訴處分書在卷可參，
      顯屬同一案件，甚明。
  ２、本件此部分起訴不符刑事訴訟法第二百六十條第一款重行起訴之要件：
    (1)刑事訴訟法第二百六十條第一款所謂新事實及新證據：
      案件經檢察官偵查後，從實體上認定被告之犯罪嫌疑不足，依刑事訴訟法第二
      百五十二條第十款規定為不起訴處分確定者，其實質效果，就現行法制言，與
      受無罪之判決無異；故於該不起訴處分書所敘及之事實範圍內，發生實質上之
      確定力，非僅止於訴權之暫時未行使而已。是以除合於刑事訴訟法第二百六十
      條第一﹑二款所定原因，得再行起訴外，別無救濟或變更方法。其於法院審判
      時，於事實同一範圍內，仍不得作與之相反之認定，以維護法律效果之安定與
      被告自由人權之受適法保障（最高法院81年度台上字第3183號判決參照）。又
      按依刑事訴訟法第二百六十條第一款之規定，不起訴處分已確定者，非發見新
      事實或新證據，不得對於同一案件，再行起訴，所謂發見新事實或新證據，係
      指於不起訴處分前，未經發見，至其後始行發見者而言，若不起訴處分前，已
      經提出之證據，經檢察官調查斟酌者，即非前述條款所謂發見之新證據，不得
      據以再行起訴（最高法院57年台上字第1256號判例、69年台上字第1139號判例
      、52年度台上字第667號判決、71年度台上字第4851號判決參照）；又刑事訴訟
      法第二百六十條第一款所謂發見新事實或新證據，係指不起訴處分以前未經發
      現者而言。若對不起訴處分時原有之事實或證據，重加斟酌，而因前後觀點不
      同，致事實之認定或證據之取捨有異者，則不能謂為新事實或新證據之發見（
      最高法院57年度台上字第1755號判決參照）；又得對於已經不起訴處分確定之
      案件再行起訴之新事實、新證據，乃不起訴處分以前未經發現至其後始行發現
      ，且足認被告有犯罪嫌疑者而言，並不包括原處分認定事實錯誤或援用法律違
      背規定及法律變更等情形在內（最高法院73年度台上字第1015號判決參照）。
    (2)本件起訴並未有新事實、新證據之提出：
      本件起訴之論據中，所謂「本件經查獲遭違法開挖整地之六筆土地中，有五筆
      屬被告所有或係與他人共有，如此廣大．面積之整地，勢需投注龐大之經費。
      被告辯稱不知係何人為之云云，孰人能信？」，及「本件於查獲後，曾經台北
      縣政府於八十二年八月間邀集相闢單位人員會勘並請涉及土地之所有權人提出
      說明並提合法證明文件憑辦，其餘地主均遵照辦理，僅被告等未赴現場說明，
      顯係畏罪情虛。故台北縣政府依據行政院農業委員會七九農林字第九一五七一
      五四人號函釋逕將土地所有人列為處分對象並予函送本署偵辦，尚非無據」云
      云，無非係對不起訴處分時原有之事實或證據，重加斟酌，而因前後觀點不同
      ，致事實之認定或證據之取捨有異而已，顯不能謂為新事實或新證據之發見。
      另所謂「次查，告訴人所有座落台北縣汐止鎮○○○段石門小段第一一二地號
      土地有被開挖築路之情形，業據本署會同台北縣汐止地政事務所履勘屬實，有
      履勘筆錄及照片二十張附卷可稽，而前揭地號山坡地遭開挖整地後，原地形地
      貌已遭嚴重破壞，且因未做好水土保持措施，若遇豪雨將造成下游汐止鎮地區
      之嚴重災害等情，尤據台北縣政府認定屬實，被告等所辯，洵屬卸責之詞，不
      足採信。」乙節，經查原不起訴處分，業經檢察官履勘現場，有履勘筆錄及現
      場照片六張附卷可稽，該履勘筆錄及現場照片並經檢察官調查斟酌，據而認定
      「上開地號土地雖經開挖整地，惟僅就其外觀尚無從判斷實際使用山坡地者係
何人：：即難遽予推斷被告等之犯行，此外，復查無其他積極證據足資證明被
      告等有違反山坡地保育利用條例之罪嫌，自應認其罪嫌不足」，乃依刑事訴訟
      法第二百五十二條第十款處分不起訴。本件起訴，雖經檢察官再行履勘現場，
      並製有履勘筆錄及照片二十張附卷，惟該履勘筆錄及照片，均係現場所存情況
      之記載，並無任何實施上開山坡地者係被告辰○○之證據發現，且現場所存情
      況，於原不起訴處分時即已存在，顯非於不起訴處分前，未經發見，至其後始
      行發見之新事實或新證據，甚明；至於台北縣政府認定前揭地號山坡地遭開挖
      整地後，原地形地貌已遭嚴重破壞，且因未做好水土保持措施，若遇豪雨將造
      成下游汐止鎮地區之嚴重災害等情，於原不起訴處分移送意旨即為相同之認定
      ，更無發見新事實或新證據之可言。足見本件起訴並未有任何原不起訴處分以
      前未經發現，且足認被告有犯罪嫌疑之新事實、新證據之提出，前後起訴所憑
      事證，完全相同，要不對不起訴處分時原有之事實或證據，重加斟酌，而因前
      後觀點不同，致事實之認定或證據之取捨有異，謂為新事實或新證據之發見，
      而再行起訴。
五、本件被告辰○○被訴違反山坡地保育利用條例第三十五條第三項（及同條例第
    三十四條第一項之罪）及刑法第三百二十條第二項竊佔之罪嫌部分，原經檢察官
    處分不起訴確定後再行起訴，則本件有無刑事訴訟法第二百十六條第一款所列之
    事由，攸關本件是否應予不受理之判決，原判決未予說明，已有判決理由不備之
    違背法令，而本件起訴並未有被告辰○○違反山坡地保育利用條例第三十五條第
    三項（及同條例第三十四條第一項之罪）及刑法第三百二十條第二項竊佔罪之新
    事實、新證據提出，原審不察，就此部分遽為實體判決，顯有未合，自應由本院
    就被告辰○○被訴違反山坡地保育利用條例第三十五條第三項（及同條例第三十
    四條第一項之罪）及刑法第三百二十條第二項竊佔部分予以撤銷改判，並另為不
    受理之諭知。
乙、被告辰○○被訴毀損癸○○所有座落同上小段第一一二地號山坡地上樹木之罪嫌
    部分：
一、公訴意旨另以：被告辰○○與同案被告儲家昌、儲三陽、魏媞、回靜逸、江亞英
    ，竟意圖為自己不法之利益，於八十二年間，毀損癸○○所有座落台北縣汐止鎮
    ○○○段石門小段第一一二地號山坡地上樹木殆盡後，擅自在該山坡地上開挖整
    地，興建道路並堆積土石，如遇豪雨沖刷，即有坍方、土石滑落而影響山坡地下
    方住家安金之虞，致生公共危險（被訴違反山坡地保育利用條例第三十五條第三
    項（及同條例第三十四條第一項之罪）及刑法第三百二十條第二項竊佔之罪嫌部
    分業據不起訴處分確定）。因認被告辰○○與同案被告儲家昌、儲三陽、魏媞、
    田靜逸、江亞英共同另涉有刑法第三百五十四條之毀損罪嫌。
二、起訴論據及被告之供述暨辯解：
    公訴人認被告涉有上開竊佔、毀損罪嫌，無非以遭違法整地之六筆土地中，有五
    筆屬被告與同案被告儲家昌、儲三陽、魏媞、回靜逸、江亞英等所有，如此廣大
    面積之整地，勢必投注龐大經費，焉有不知何人所為？且本件於查獲後，台北縣
    政府曾於八十二年八月間邀集相關單位人員會勘並請涉及之土地所有權人提出說
    明並提出合法證明文件憑辦，其餘地主均遵照辦理，僅被告等未赴現場說明，顯
    係畏罪情虛等情為主要論據。訊之被告辰○○固坦承上開地號部分土地為癸○○
    所有，惟矢口否認有何右揭犯行，辯稱：伊並未竊佔癸○○所有座落同上小段第
    一一二地號山坡地及毀損地上樹木開挖整地，興建道路並堆積土石，其他之地，
    是伊家屬之地，是伊家屬買的，伊並未在該地與人合建房子，亦不知何人去開墾
    ，以前卯○○有包商去那裡開墾，庚○○亦有在該處開墾被判刑，庚○○已死亡
    ，庚○○開墾之地有波及伊之地，但未波及告訴人之地，伊買右述之地是作投資
    之用，並未請人整地、蓋房子，是別人整地，不是伊，地是七十六年陸陸續續買
    的，最後一筆是八十三年買的，山坡地開發是做住宅用，已請建築師設計，付了
    二百多萬元，並無未核准就開發，士林、基隆地檢署已不起訴過，伊因該地已被
    告過多次，故台北縣政府通知地被開發，沒有去說明，伊買的地有蓋過房子，是
    新發公司整地，伊未整地，伊當時曾做協調人，土地買賣等是伊一人處理，伊之
    父親、弟弟、弟媳等人均未參與等語。
三、法律規定及判決先例：
    按犯罪事實，應依證據認定之，無證據不得推定其犯罪事實。又不能證明被告犯
    罪者，應諭知無罪之判決。刑事訴訟法第一百五十四條、第三百零一條第一項分
    別定有明文。且事實之認定，應憑證據，如未能發現相當證據，或證據不足以證
    明，自不得以推測或擬制之方法，以為裁判基礎（最高法院四十年台上字第八六
    號判例可參）。又事實審法院對於證據之取捨，依法雖有自由判斷之權，然積極
    證據不足證明犯罪事實時，被告之抗辯或反證縱屬虛偽，仍不能以此資為積極證
    據應予採信之理由（最高法院30年上字第482號判例、88年度台上字第4698號、8
    4年度台上字第175號、 59年度台上字第1643號判決參照）。
四、本院之判斷：
（一）程序部分：
  １、按刑事訴訟法第二百六十條所謂之同一案件，僅指事實上同一案件，並不包括
      法律上同一案件在內，蓋偵查中不生偵查不可分之問題，已經不起訴處分與其
      他未經不起訴部分，並不生全部與一部之關係，最高法院著有83年度台上字第
      3449號裁判足資參照。又按刑事訴訟法第二百六十條所謂之同一案件，僅指事
      實上同一案件，並不包括法律上同一案件在內，蓋偵查中不生偵查不可分之問
      題。已經不起訴部分〔如本件被告辰○○被訴山坡地保育利用條例第三十五條
      第三項（及同條例第三十四條第一項之罪）之罪嫌部分〕，與其他未經不起訴
      部分（如被告辰○○被訴毀損癸○○所有座落同上小段第一一二地號山坡地地
      上樹木之罪嫌部分），並不生全部與一部之關係。因之，其他部分，如經偵查
      結果，認為應行提起公訴者，仍得提起公訴，不受刑事訴訟法第二百六十條之
      限制（陳樸生著刑事訴訟法實務第三三三頁參照）。至於最高法院廿七年上字
      第二三○七號判例意旨所示「裁判上一罪之案件，一部分犯罪事實業由檢察官
      為不起訴處分，效力應及於全部，例如：被告偽造文書為侵佔之方法，即具有
      牽連犯關係，侵佔部分既已偵查終結，其效力及於全部，對於偽造文書部分，
      仍應受刑事訴訟法（舊）第三百十五條第一項之限制，不得提起自訴。」，旨
      在限制自訴之提起，事關程序面，與不起訴處分確定力之問題無涉，不能資為
      裁判上一罪之部分事實既經處分不起訴確定，即認其他部分亦已經不起訴處分
      之論據（法務部 76 法檢（二）字第一九九號新竹地檢處七十五年五、六月份
      法律座談會研究結論參照）。準此，公訴人另就被告辰○○毀損癸○○所有座
      落同上小段第一一二地號山坡地地上樹木之毀損罪嫌部分提起公訴，尚非重行
      起訴。
  ２、緣被告所有或共有之土地因有濫墾情事，而台北縣政府農業局以雖未查獲行為
      人，然依行政院農業委員會七十九年十二月十四日七九農林字第九一五七一五
      四Ａ號「對於實際不當經營或使用山坡地人無法認定或查尋之案件，可以將該
      土地所有人列為處分對象」之函釋，將被告等人處以罰鍰，經被告等提出訴願
      、再訴願，雖遭台灣省政府、行政院農業委員會駁回，但經被告等提起行政訴
      訟，由行政法院以八十三年判字第二一二○號判決將「再訴願決定、訴願決定
      及原處分均撤銷」在案，有該行政訴訟決定書等件足按。惟台北縣政府於八十
      三年十二月十九日仍以被告等人為處分對象，以八三北府農大字第四五九五五
      號處分書處以罰鍰，經被告等人訴願後，由台灣省政府以八十四年五月一日八
      四府訴二字第一五○八一一號訴願決定書將原處分撤銷，由原處分機關另為處
      分，亦有該訴願決定書附卷可據，台北縣政府於收受訴願決定書後，即發函台
      北縣警察局汐止分局及汐止鎮公所就近加查巡查，若查獲行為人，請逕移司法
      單位偵辦，並將相關資料函送該府，有台北縣政府函文可稽，合先敘明。。
（二）實體部分：
  １、查座落台北縣汐止鎮○○○段石門小段第一一二地號山坡地權屬告訴人癸○○
      所有，有土地登記簿謄本在卷足憑，上開一一二地號內土地被開挖範圍及面積
      為一一二（甲）五四八平方公尺，一一二（乙）二平方公尺，一一二（丙）二
      四二二平方公尺，合計二千九百七十二平方公尺，經本院前審囑託台北縣汐止
     地政事務所測量，亦有複丈成果圖附卷可據（如附件），而告訴人癸○○告訴
      被告辰○○及同案被告等違反上揭犯行，係因其所有台北縣汐止鎮○○○段石
      門小段第一一二地號之山坡地被竊佔違法開挖，其土地範圍固如附圖所示，此
      有台北縣汐止地政事務所八十四年十一月廿四日八四北縣汐地二字第一０一三
      九號函及台北縣山坡地保育利用管理查報與取締案件會勘紀錄可按，而告訴人
      癸○○以被告辰○○及同案被告等為對象提出告訴，乃因被告等業經台北縣政
      府以八二北府農六字第三九九五六七號函將該土地所有人列為處罰對象並推認
      為行為人之故，實際開挖之行為人，告訴人並不知悉，合先敘明。
  ２、被告辰○○於本院審理時坦承：台北縣政府通知其所有土地被開發，而未前往
      說明等情，又被告係經台北縣政府通知到現場提出說明，被告並未到達現場，
      且經通知亦未提出合法證明文件，因而被移送法辦，此有台北縣政府八十二年
      十月三十日八二北府農六字第三九九五六七號函可按。本件查獲上開土地遭違
      反開挖整地時並未查獲行為人，而台北縣政府移送意旨認被告涉嫌，無非係依
      據行政院農業委員會七十九年十二月十四日七九農林字第九一五七一五四Ａ號
      函釋：「對於實際不當經營或使用山坡地人無法認定或查尋之案件，可以將該
      土地所有人列為處分對象：：」，惟上開函釋僅係行政處分之便宜措施，苟無
      積極證據，足認被告辰○○及同案被告等確有違法開挖行為，尚難僅以被告等
      身為所有權人，經台北縣政府查獲後通知前往說明，卻未到場之情，即遽爾推
      斷被告等人必有上揭犯行而畏罪情虛。
  ３、公訴人認定被告竊佔告訴人癸○○所有第一一二地號山坡地並將地上樹木毀損
      殆盡，因認上訴人亦觸犯刑法第三百五十四條之毀損罪嫌，然未於起訴書內記
      載其認定事實所憑之證據，既認本案開挖整地面積廣大，勢必投注龐大經費云
      云，而八十二年八月十三日十時四十分許汐止鎮公所己○○、汐止地政事務所
      吳基樹、汐止分局林國泉會同戊○前往右述九八－一、一一二、一一四、一一
      七、一二０、一二一地號時，現場停留有怪手二台，堆土機四台，且告訴人所
      有之一一二地號有被盜伐竹木、竊佔、濫墾情事，此有台北縣山坡地保育利用
      管理查報與取締案件會勘紀錄可按（見偵卷第一一一頁），何以案發當時並無
      查獲工人、司機，亦無查扣施作挖土機（怪手）、堆土機、卡車等機具，俾供
      審認，以致事過境遷，現場因案發後未再動工，迄本案審理時已相隔近十年之
      久，現場已長滿一人高之芒草，淹沒原開挖之土地，如未請很多工人先砍草闢
      出一條路徑，無法進行履勘指認作業，業據證人張永河於本院調查時證明在卷
      （見本院八十七年四月二十七日訊問筆錄），並為被告及告訴代理人所不否認
      ，且現場經雨水多年沖刷，地形地貌已遭改變，是現場既已荒蕪並長滿芒草而
      失其原貌無法辨認，則再為履勘、指認已有實際之困難，亦失案發當時真實狀
      況，復無實益，附為說明。本院並無任何積極證據證明被告辰○○竊佔告訴人
      所有之土地，並僱用不知情之工人或挖土機（怪手）、堆土機、卡車司機等不
      詳姓名成年人將其上樹木毀損殆盡後，擅自在該山坡地上開挖整地，興建道路
      並堆積土石（告訴人所有土地範圍如附圖）之犯行。
  ４、被告辰○○雖有山坡地整體開發建築之規劃，並徵詢鄰地配合整體開發之舉，
      亦不足為被告辰○○即係本案竊佔及毀損行為人之認定依據：
    (1)被告辰○○曾於八十一年三月二十六日委請乙○○○○師就其土地山坡地整體
      開發建築，此有辰○○與乙○○○○師事務所簽訂之「汐止鎮石門社區山坡地
      整體開發建築計劃案委託工作契約書」附偵查卷可按，被告辰○○於本院前審
      審理時亦坦承已支付二百多萬元之設計費予建築師（見本院前審八十四年十二
      月十四日筆錄），參以林福來於偵查中供稱：辰○○委託伊設計之開發案有包
      括告訴人之一一二地號土地，證人子○○於檢察官偵查中供承：是辰○○要伊
      問戊○（即告訴人之母），是否要配合開發，且子○○亦稱有寄開發之資料給
      戊○（見偵卷第九十六頁），則被告辰○○確委請建築師予以設計開發系爭土
      地，對其地之開發原包括告訴人之地，其開發系爭土地有待告訴人土地配合之
      處，固屬實情。惟被告辰○○於本院調查中辯稱：該二百多萬元，是簽約金，
      全部的規劃設計費用要八百多萬元，因為產權沒有全部完成，還有共有人談不
      好，後來就都停頓，尚未完成規劃設計圖（見本院卷一第八十三頁、本院卷二
      第四十四頁），選任辯護人顏文正為被告辯護稱：照片所示的樹木，並非短期
      種植而成的，所謂的開發應該是整遍的開發，而不是像汐止是零零星星的開發
      （見本院卷一第一０三頁），另證人即乙○○○○師於檢察官偵查中證稱：八
      十一年間辰○○曾與伊簽約開發汐止石門社區山坡地，後來因環保排水等問題
      沒有開發，只簽約案子一直沒有送件，伊只在七十九年間曾在那邊附近看過，
      當時是新發公司在開發他們的地，而儲之地在旁邊。當時初步規劃是有包括一
      一二地號土地，但將來若正式送件時，沒有取得土地使用同意書的話，就會將
      那塊地剔除，一般做法都是這樣等語（見八十三年偵字第二一二○號卷八十三
      年六月二十四日訊問筆錄）。又參諸上開整體開發建築計劃案委託工作契約書
      第三條所定：（工作項目）係列明建築師受委託向有關機關或各方面提出之文
      件、規劃或設計說明，該約第一部分（規劃）之工作項目為：１社區整體規劃
      。２協助甲方（按即被告）向有關機關取得必備之公文，並協助甲方發包製作
      地形圖，地質調查報告書、鑽探與試驗報告書。３協助甲方與鄰地共同開發事
      宜。４環境影響評估報告書、圖之製作及出席環保署審查會說明。５區域計劃
      審查計劃書、圖及模型製作（依政府審查規定）及出席審查會說明。６開發許
      可計劃書、圖及模型製作（依政府審查規定）及代理甲方申請開發許可。７申
      請開發期間內有關基地內之小規模雜項改良工程或環境改良措施之諮詢、設計
      或處理事宜。由以上工作項目之條文可知被告係委請乙○○○○師準備循法定
      程序向主管機關為申請開發，既花費委請建築師規劃設計並代理申請開發許可
      ，被告要無於規劃設計並取得開發許可前以違法濫墾之方式開挖系爭土地之動
      機。該整體規劃設計雖將告訴人所有之一一二地號土地，亦僅止於規劃，尚無
      積極證據證明被告已進行開挖整地，亦不足遽認被告辰○○即係本案竊佔及毀
      損行為人。至於被告購入之土地除七十三年四月二十日以魏媞名義取得台北縣
      汐止鎮○○○段石門小段一一七地號六分之一外，其餘則是七十七年六月十日
      以田靜逸名義購入一一四、一二一地號，七十八年一月十日辰○○購入一一七
      地號一四四分之十、七十八年六月三十日以魏媞名義購入九八－一地號，七十
      九年一月五日以魏媞名義購入一二０地號八十年五月一日辰○○購入一一七地
      號三十六分之一，八十年六月三十日以汪亞英名義購入一一七地號一四四分之
      八，八十一年一月十日，三月二十日，八月十六日分別向寅○○、廖德泉、廖
      正購入一一七地號之持分，八十二年六月二十一日辰○○向廖志誠等六人購入
      上開地號之持分，固有臺灣省台北縣土地登記簿影本十紙附偵查卷可按，惟亦
      不足以據此資為被告辰○○即係本案毀損行為人之認定依據。
  ５、被告抗辯稱係庚○○開發整地或辯稱其地有因卯○○施工而開挖剷平小山頭之
      情事，縱屬虛偽或不能證明，亦不得據此認定被告辰○○即為本案毀損之行為
      人：
    (1)被告辯稱：本案係由新發製鋼股份有限公司非法開闢貨櫃停放場地所引起，因
      其亟需大片平地放置貨櫃等物品，故有其非法濫墾之動機，證人林福來更確實
      說明七十九年曾至現場「當時是新發公司在開發他們的地，而儲之地在旁邊。
      」足證新發公司濫墾之事實確實存在。而被告之地緊鄰於旁於七十九年當時雖
      尚未受波及，爾後新發公司日復一日開挖，即可能波及到汐止境內被告及其他
      人之土地等語。據台灣基隆地方法院七十八年度訴字第一二五號刑事判決所載
      ，另案庚○○開發之土地係坐落基隆市○○段五堵南小段五九五－一、五九五
      －一五、五九五－一六、五九七－一、五九七－二、五八九－九、五九八－十
      、五九八－十一、五九八－十二、五九八－十三、五九八－十四、五九八－十
      五、五九八－十六、五九八－十七、五九八－十八、六六六、六六七、五九五
      、五九五－二、五九五－十一、五九五－十七、五九五－十八、五九五－十九
      、五九五－二十、五九五－二十一、五九五－二十五、五九六、五九七、五九
      七－三、五九七－四、五九七－六、五九七－七、六六三、六六八等地號，並
      無列明被告及告訴人之土地，固有上開刑事判決可按。經查：庚○○被查獲違
      法開發山坡地之時間係在民國七十七年間，而庚○○死亡後壬○○在八十一年
      間接任丑○○○○司的負責人，壬○○亦因違反山坡地保育利用條例等案件被
      判刑六個月，業據證人壬○○於本院調查中證述在卷，證人壬○○於本院調查
      中雖另證稱：伊沒有在台北縣汐止鎮○○○段石門小段第九八－一、一一四、
      一一七、一二０、一二一地號或基隆是七堵區○○○○段的土地開挖整地，並
      稱上開土地是新發製鋼股份有限公司庚○○在開發的，是在七十七、八年間開
      挖汐止新台五線到七堵的一條路，新發公司是作鋼鐵，但伊不知為何要開發，
      之前不是伊開挖整地的（見本院卷一第一００頁），觀諸八十二年六月十三日
      之新聞報導指新發公司自七十七年七月起開始違規整地，雖經基隆市政府依法
      移送法辦（按即新發公司當時之董事長庚○○被基隆地檢署以七十八年偵字第
      九一一號起訴），但該公司仍置之不理，近更將山坡地闢建成貨櫃場，更指基
      隆市政府已會勘三次該公司仍不理睬等情，有該新聞報導附卷足參，再者，就
      本案之土地是否與基隆市境之新發公司壬○○違法開挖之土地相連乙節，依汐
      止市公所里幹事己○○八十三年七月二十七日在原審作證時證述：「（問：辰
      ○○等：：一案是如何發現？）是基隆市政府發文給台北縣政府，因為基隆市
      有發現違規使用情形，『本地號與基市相連』，所以基隆市政府發文通知台北
      縣政府：：：。」（見原審八十三年七月二十七日訊問筆錄），另證人即建築
      師林福來於八十三年六月二十四日在偵查中亦證述：﹂（問：你有無到現場看
      過？）我只在七十九年間曾在那邊附近看過，當時是新發公司在開發他們的地
      ，而儲之地在旁邊。﹁（見八十三年偵字第二一二○號卷八十三年六月二十四
      日訊問筆錄），足見新發公司自七十七年間至八十二年六月間在該地附近一直
      持續在開挖，而非僅限於七十七年間，上開開挖之土地均相毗鄰，被告所辯上
      開開挖之山坡地為新發公司於八十二年間再行違規開挖時濫墾山坡地設置貨櫃
      場時所波及，自不能排除有其可能。又據證人即新發公司庚○○僱請整地之張
      永河於原審亦證稱：「庚○○僱請我在此整地，當時是以陵線為主：：他叫我
      順便在旁邊地整一整，我有建議他與（鄰地）地主談，一起做，他有無與地主
      談我不知，他有叫我擴大整地，範圍其他我不知：：」（見原審(一)卷第七十五
      頁背面）。嗣又遵原審庭諭，以陳報狀稱：「汐止受影響之土地並不僅限於本
      案之數筆土地：：波及其範圍為寬十米至二十米不等長達數百公尺，形狀呈長
      條形，且與以前即開闢之運木材卡車便道有部分相吻合，總面積約二公頃左右
      ，均為沿基隆與汐止範圍溢界整地所致」（見原審(二)卷第二四○頁背面），則
      案外人庚○○僱請張永河整地開發貨櫃場時，已越界開發寬十米至二十米長達
      數百公尺，呈長條狀，總面積約二公頃左右之道路，核與告訴人指訴上開山坡
      地違法開挖面積現場履勘測量結果約二公頃等語互為一致（見本院卷一第二二
      一頁、本院卷二第四頁），又八十三年六月七日下午三時二十分檢察官會同雙
      方當事人及地政事務所人員前往履勘現場時，亦發現告訴人所有前述一一二地
      號有被開挖築路之情形，依檢察官履勘現場時所拍攝之照片，已經開挖相當寬
      大之道路，並有大卡車往來之輪胎痕跡，此有檢察官之履勘筆錄、照片二十二
      幀附於偵查卷可按（見偵卷第七十三頁、第八十二至九十二頁），並與本院前
      審囑託台北縣汐止地政事務所成果圖（如附件）顯示，告訴人癸○○所有一一
      二地號內開挖一一二（甲）五四八平方公尺，一一二（乙）二平方公尺，一一
      二（丙）二四二二平方公尺，合計二千九百七十二平方公尺，所開挖位置均在
      一一二地號西邊、南邊外緣，外觀可連結成一長條狀，顯係當通行使用，亦相
      吻合，再參諸告訴代理人於偵查中指稱：「在七十年買地時，該地上還只是一
      條自然小路而已。」（見偵查卷八十三年六月十五日筆錄），又稱：「儲某他
      們說好像有人在倒廢土，但實際履勘時，地很平，並無廢土。」（見偵查卷八
      十三年六月二十四日筆錄）等語，可知上開一一二地號土地上早有一條道路供
      通行，且從七十年購地至案發之八十二年間，歷經十二年之久，其道路越走越
      寬，何況其間又有新發公司之大開發以及新台線開闢時，新發公司及卯○○因
      工程之需，該道路自有可能遭擴大使用之情。被告辰○○辯稱告訴人癸○○所
      有一一二地號內及伊等所有之土地遭鄰地開發貨櫃場及新台線開闢時，越界開
      挖供車輛通行等詞，並非全然無據。
    (2)被告辯稱其地有因卯○○施工而開挖剷平小山頭之判斷：
      被告辰○○辯稱：其地有因卯○○施工而開挖剷平小山頭（見本院所調士林地
      檢署八十二年偵字第一一００八號第七十三頁），雖行政院國軍退除役官兵輔
      導委員會榮民工程事業管理處函復稱：該處承辦台五線五Ｋ十六００－八Ｋ十
      ０００段工程，業於八十年五月二十四日竣工，八十一年三月九日驗收合格，
      故八十二年間並未在汐止保長坑段石門小段九八－一、一一四、一一七、一二
      ０、一二一、一一二地號範圍內承建新台五線公路，此有該處八十四年三月三
      十日（）榮工字第０四二九０號函附本院上訴卷可按，惟本院傳訊證人張永
      河到庭證稱：那附近從以前就開始前後整理過四、五次地，七年前卯○○在開
      闢台五線的工程，也是伊做的，附近有整過地，因為山是尖的，界線是以山稜
      線為主，若只是就需要的地整，旁邊的地會有塌崩危險，所以老板都要求達鄰
      地一起整，：：我究竟有無整到系爭地號之土地，我不清楚等語在卷，可見上
      述系爭地號附近多年來曾經多次開挖整地，而整地時亦有時為貪圖便利或安全
      考量，有連同鄰地一併整理之可能，又台灣台北地方法院士林分院檢察署檢察
      官前往勘驗之照片，亦僅能證明，系爭地號土地確遭濫墾，尚無從判斷實際行
      為人即為被告。
  ６、相關基隆市政府、台北縣政府及汐止市公所承辦人員於本院調查中之證詞，均
      不足以證明本案毀損樹木違法開挖之行為人為被告辰○○：
    (1)本院為求真實發現，傳訊基隆市政府工務局建管課、農林課及台北縣政府農業
      局、汐止市公所相關承辦人員，均以時隔太久不復記憶未能具體陳述案發當時
      狀況，惟一致證稱未發現違法開挖之行為人。證人即基隆市政府工務局建管課
      甲○○於本院調查中證稱：「（問：八十二年六月九日會同七堵區○○街○○
      段五堵南小段五九三之一、二、三、十一地號勘驗基隆市山坡地不當使用違規
      現場看查紀錄有何意見？濫墾的範圍是否包含台北縣汐止市的土地？）主辦單
      位的是基隆市政府農林課，我們是配合會同勘查，地政人員也有去，因時間太
      久，我已不復記憶。丑○○○○司違規整地，我們有移送基隆地檢署偵辦，後
      來並有會同檢察官到現場勘驗，是很大的一片，縣市交界以稜線為主（見本院
      卷一第二三八頁、第二三九頁），又證稱：「（問：丑○○○○司違規整地的
      範圍是否只有在基隆市？丑○○○○司違規使用整地，有坐落在基隆市的土地
      ，我們有移送基隆地檢署偵辦。是我們的範圍我們就處理，如果是台北縣的土
      地，我們就發函給台北縣政府辦理（見本院卷一第二二九頁、第二四一頁），
      又稱：「（問：丑○○○○司違規整地與八十二年六月二十九日會勘有無關係
      ？）當時是要看丑○○○○司違規使用整地擴大貨櫃場的面積（見本院卷一第
      二三九頁），另稱：「（問：會勘的土地都係何人開墾的？）我們主要是要看
      丑○○○○司違規整地（見本院卷一第二四０頁），又稱：「（問：濫墾的範
      圍，基隆市的土地與台北縣的土地有無連在一起？）時間太久，我已沒有印象
      （見本院卷一第二四０頁）；證人即基隆市政府工務局農林課丁○○於本院調
      查中證稱：濫墾的範圍除了基隆市的土地外，尚有包括台北縣的土地，勘驗現
      場我們是從基隆市長安三二○號進去的，發現有開路整地，而且範圍是一大片
      ，我們先看到的地是屬於基隆市的土地，再走進去是屬於台北縣的土地也發現
      違規開挖整地，我們有電話通知及函通知台北縣政府依法辦理，勘查紀錄也有
      記載（見本院卷一第二三九頁）；證人即台北縣政府農業局承辦人辛○○於本
      院調查中證稱：是丙○○承辦的，現已離職，我在八十二年並還沒有到台北縣
      政府農業局服務，是在八十三年五月才到農業局服務的。這是八十二年七、八
      月的事情，在九十年六月十四日已有函復貴院參辦，當時經辦人丙○○到現場
      時並沒有查到行為人，但在九十年六月二十一日有再函覆貴院之前，有在九十
      年六月十三日農業局與汐止地政所及辰○○有會同去現場勘驗過，而本案當時
      有在八十二年十月三十日以八二北府農六字第三九九五六七號函及附件的相關
      的資料函送給檢察官依法偵辦（見本院九十一年五月二十一日訊問筆錄）；證
      人即前在台北縣政府農業局服務丙○○於本院調查中證稱：我們有去現場會勘
      、照相查察後就移送檢察官偵辦，會勘的現場是基隆與汐止鎮的陵界，是交界
      的地方，當時沒有查到行為人，是從基隆縣界一直開挖到台北縣汐止鎮的土地
      ，交界的地方均有被開挖到，現場的開挖，是否整體開挖已無從判斷（見本院
      九十一年七月二日訊問筆錄）；證人即前在台北縣汐止市公所服務己○○於本
      院調查中證稱：因時間太久，已沒有印象，但去會勘時有作會勘記錄等詞（見
      本院九十一年七月二日訊問筆錄），均不足以證明本案毀損土地及樹木違法開
      挖之行為人為被告辰○○。
    (2)有關本案係因丑○○○○司違法濫墾山坡地，且其濫墾之範圍跨越基隆市與台
      北縣汐止鎮分界線，而基隆市政府在議會之提案下，於八十二年六月二十九日
      會同查勘，其查勘地點為基隆市七堵區○○○街」五堵段五堵南小段五九五─
      一、─二、─三、─十一等地號，其勘查結果為現場查有新發公司違法濫墾山
      坡地「設置貨櫃場」。另於「長安街」三二○號右側山坡台北縣汐止鎮轄區內
      發現違規開挖整地等情，而函請台北縣政府處理，有基隆市政府函文足據，諸
      八十二年十二月十五日證人即台北縣政府農業局承辦人劉慶淞於偵查中證稱：
      伊係農業局水土保持課技佐，原先是基隆市政府在北縣基市交界查獲，有關北
      縣部分移給我們，我們叫鎮公所查、依會勘紀錄沒當場查獲（見偵查卷八十二
      年十二月十五日訊問筆錄），而劉慶淞於八十三年六月二十四日在偵查中亦為
      相同之證述：原先是基隆市政府查獲發現台北縣部分也有被開挖才通知我們查
      辦（見偵查卷八十三年六月二十四日訊問筆錄），再者，證人基隆政府建設局
      丁○○在九十年九月二十五日證述因在台北縣開挖之土地，非基隆市境，其無
      權處理，乃移給台北縣政府等語，另證人即基隆市政府工務局建管課甲○○於
      本院調查中證稱：「（問：你們發現濫墾的範圍如何處理？）是我們的範圍我
      們就處理，如果是台北縣的土地，我們就發函給台北縣政府辦理（見本院卷一
      第二四一頁），可見本案開挖土地顯與新發公司關連密切，只因土地跨越縣市
      ，基隆市僅就其轄內土地為處理，而台北縣境則轉由台北縣政府處理，致衍生
      兩案，極為明顯。
  ７、被告辰○○家屬所有同坐落土地被竊佔、毀損修築墓園多門之佐證：
      查八十一年十月間汐止市民陳徐寶琴以存證信函緊急通知被告辰○○之弟儲三
      陽（同為本案之被告已判決無罪確定），告知本案同地號附近之土地（石門小
      段６６─２、６６─７等多筆由陳徐寶琴之子陳世良等人與儲三陽及被告之配
      偶魏媞所共有）遭許炎松擅自修築墓園多門，涉及竊佔、毀損暨詐欺，茲為保
      護共有人權益，希迅與其聯絡共同處理等語，有該存證信函可憑。事後由陳徐
      寶琴出面向汐止及台北縣主管單位投訴，並經士林地檢處偵明屬實，經鑑界確
      定濫葬之墓及所竊佔之地號後提起公訴，最後並經最高法院判決確定，亦有判
      決書附卷足據，該判決書內對其行為之時間及地點明確指出：「許炎松以承攬
      設置墳墓為業，基於概括之犯意，自民國八十年秋季至八十二年夏季間：：：
      在台北縣汐止鎮○○○段石門小段六十六─三、六十六─十一、六十六─十八
      、六十六─十九等地號國有山坡地或魏媞、儲三陽、陳聯興、陳後發、陳世良
      所共有之山坡地上詳如原判決附圖所示之紅色部分位置內，連續擅自設置劉正
      川、蔡滄盛：：墳墓共六座：：」等語，並經被告辰○○於本院調查中供明在
      卷（見本院卷二第四十二頁、第四十三頁）。由該判決所認定之事實可知，被
      告及其家屬所有上開土地於八十年秋季至八十二年夏季間，被許炎松竊佔擅自
      設置墳墓共六座，其時間亦含括本案所指開挖整地之時間，若被告為本案之行
      為人，則必定經常往來上開山坡地現場，豈能容許他人在旁竊佔自己之土地，
      並濫葬營造墳墓多座而不知？被告辰○○始終否認有擅自開挖使用山坡地行為
      ，並辯稱伊不知告訴人所有或伊所有或共有之土地遭何人開挖乙節，應屬可信
      。
（四）綜觀上情，尚難推斷被告等之犯行，此外復查無其他積極證據足以證明被告等
      確有上揭毀損犯行，自屬不能證明被告辰○○犯罪。
五、原審判決就被告辰○○被訴毀損癸○○所有座落同上小段第一一二地號山坡地地
    上樹木之罪嫌部分，以不能證明被告辰○○犯罪，而諭知被告辰○○無罪之判決
    ，經核並無不合。公訴人仍執陳詞，認被告辰○○毀損癸○○所有座落同上小段
    第一一二地號山坡地地上樹木違法開挖之行為人，指摘原判決不當，為無理由，
    此部份之上訴，應予駁回。
據上論斷，應依刑事訴訟法第三百六十九條第一項前段、第三百六十四條、第三百零
三條第四款、第三百六十八條，判決如主文。
本案經檢察官陳明光到庭執行職務。
中    華    民    國      九十一  年       十       月       三十一     日
                              臺灣高等法院刑事第二十二庭
                                  審判長法  官  許  正  順
                                        法  官  吳      燦
 法  官  邱  同  印
右正本證明與原本無異。
如不服本判決應於收受送達後十日內向本院提出上訴書狀，其未敘述上訴之理由者並
得於提起上訴後十日內向本院補提理由書（均須按他造當事人之人數附繕本）。
                                        書記官  莊  昭  樹
中    華    民    國      九十一  年       十一     月         一       日
山坡地保育利用條例立法沿革
■七十五年一月十日修正公布
第二十五條（超限使用之處罰）
  山坡地超限利用者，由直轄市、縣（市）主管機關通知使用人限期改正；逾期不改
  正者，依第三十五條之規定處罰，並得依左列規定處理：
  一、放租、放領或登記耕作權之山坡地屬於公有者，撤銷其承租、承領或耕作權，
      收回土地，另行處理；放領地所已繳之地價不予發還。
  二、借用或撥用之山坡地屬於公有者，由原所有或管理機關收回。
  三、山坡地為私有者，依行政執行法代為執行、強制處分或停止其使用。
  依前項第一款、第二款收回之土地，其地上物，由使用人依限收割或處理；逾期主
  管機關得逕行清除，不予補償。
第三十四條（擅自墾殖等之處罰）
  在公有或他人山坡地內，擅自墾殖或設置工作物者，處六月以上五年以下有期徒刑
  ，得併科三萬元以下罰金。
  前項之未遂犯罰之。
  犯本條之罪者，其墾殖物及工作物沒收之。
第三十五條（未依法實施水土保持之處罰）
  有左列情形之一者，處五千元以上一萬元以下罰鍰：
  一、違反第十二條第一項規定者。
  二、違反第二十條第二項規定者。
  三、違反第二十五條第一項規定未在期限內改正者。
  四、違反第三十條第一項規定未先擬具水土保持計畫，或水土保持計畫未經核定而
      擅自經營使用山坡地，或未依核定計畫實施水土保持者。
  前項各款情形之一，經限期改正或經繼續限期改正而不改正者，得按次分別處罰，
  至其改正為止。
  第一項第四款情形致生公共危險者，處六月以上五年以下有期徒刑，得併科五萬元
  以下罰金。
    復查被告為前揭犯行後，山坡地保育利用條例第卅五條第三項，於八十七年一月
    七日經修正公布，在同年月九日生效，比較新舊規定，以修正前之規定較有利於
    被告廖建聰、林鎮賢、林炳煌，依刑法第二條第一項但書規定，應適用修正前之
    規定。
■八十七年一月七日修正公佈
第二十五條（超限使用之處罰）
  山坡地超限利用者，由直轄市或縣（市）主管機關通知土地經營人、使用人或所有
  人限期改正；屆期不改正者，依第三十五條之規定處罰，並得依下列規定處理：
  一、放租、放領或登記耕作權之山坡地屬於公有者，終止或撤銷其承租、承領或耕
      作權，收回土地，另行處理；其為放領地者，已繳之地價，不予發還。
  二、借用或撥用之山坡地屬於公有者，由原所有或管理機關收回。
  三、山坡地為私有者，停止其使用。
  前項各款土地之地上物，由經營人、使用人或所有人依限收割或處理；屆期不為者
  ，主管機關得逕行清除，不予補償。
第三十四條（擅自墾殖等之處罰）
  違反第十條規定者，處六月以上五年以下有期徒刑，得併科新臺幣六十萬元以下罰金。
  前項情形致釀成災害者，加重其刑至二分之一；因而致人於死者，處五年以上十二年以下
  有期徒刑，得併科新臺幣一百萬元以下罰金；致重傷者，處三年以上十年以下有期徒刑，
  得併科新臺幣八十萬元以下罰金。
  因過失犯第一項之罪致釀成災害者，處一年以下有期徒刑，得併科新臺幣六十萬元以下罰
  金。
  第一項未遂犯罰之。
  犯本條之罪者，其墾殖物、工作物、施工材料及所使用之機具沒收之。
第三十五條（未依法實施水土保持之處罰）
  有下列情形之一者，處新臺幣六萬元以上三十萬元以下罰鍰：
  一、依法應擬具水土保持計畫而未擬具，或水土保持計畫未經核定而擅自實施，或
      未依核定之水土保持計畫實施者。
  二、違反第二十五條第一項規定，未在期限內改正者。
  前項各款情形之一，經限期改正而不改正，或未依改正事項改正者，得按次分別處
  罰，至改正為止；並得令其停工，沒入其設施及所使用之機具，強制拆除並清除其
  工作物；所需費用，由經營人、使用人或所有人負擔。
  第一項各款情形之一，致生水土流失、毀損水土保持處理與維護設施或釀成災害者
  ，處六月以上五年以下有期徒刑，得併科新臺幣六十萬元以下罰金；因而致人於死
  者，處三年以上十年以下有期徒刑，得併科新臺幣八十萬元以下罰金；致重傷者，
  處一年以上七年以下有期徒刑，得併科新臺幣六十萬元以下罰金。
■八十九年五月十七日修正公布
第十條
  在公有或他人山坡地內，不得擅自墾殖、占用或從事前條第一款至第九款之開發、
  經營或使用。
第三十四條（擅自墾殖等之處罰）
  違反第十條規定者，處六月以上五年以下有期徒刑，得併科新臺幣六十萬元以下罰
  金。
  前項情形致釀成災害者，加重其刑至二分之一；因而致人於死者，處五年以上十二
  年以下有期徒刑，得併科新臺幣一百萬元以下罰金；致重傷者，處三年以上十年以
  下有期徒刑，得併科新臺幣八十萬元以下罰金。
  因過失犯第一項之罪致釀成災害者，處一年以下有期徒刑，得併科新臺幣六十萬元
  以下罰金。
  第一項未遂犯罰之。
  犯本條之罪者，其墾殖物、工作物、施工材料及所使用之機具沒收之。
第三十五條（未依法實施水土保持之處罰）
  有下列情形之一者，處新臺幣六萬元以上三十萬元以下罰鍰：
  一、依法應擬具水土保持計畫而未擬具，或水土保持計畫未經核定而擅自實施，或
      未依核定之水土保持計畫實施者。
  二、違反第二十五條第一項規定，未在期限內改正者。
  前項各款情形之一，經限期改正而不改正，或未依改正事項改正者，得按次分別處
  罰，至改正為止；並得令其停工，沒入其設施及所使用之機具，強制拆除並清除其
  工作物；所需費用，由經營人、使用人或所有人負擔。
  第一項各款情形之一，致生水土流失、毀損水土保持處理與維護設施或釀成災害者
  ，處六月以上五年以下有期徒刑，得併科新臺幣六十萬元以下罰金；因而致人於死
  者，處三年以上十年以下有期徒刑，得併科新臺幣八十萬元以下罰金；致重傷者，
  處一年以上七年以下有期徒刑，得併科新臺幣六十萬元以下罰金。
■九十一年六月十二日修正公布
第十條
  在公有或他人山坡地內，不得擅自墾殖、占用或從事前條第一款至第九款
  之開發、經營或使用。
第二十五條
  山坡地超限利用者，由直轄市或縣 (市) 主管機關通知土地經營人、使用
  人或所有人限期改正；屆期不改正者，依第三十五條之規定處罰，並得依
  下列規定處理︰
  一  放租、放領或登記耕作權之山坡地屬於公有者，終止或撤銷其承租、
      承領或耕作權，收回土地，另行處理；其為放領地者，已繳之地價，
      不予發還。
  二  借用或撥用之山坡地屬於公有者，由原所有或管理機關收回。
  三  山坡地為私有者，停止其使用。
  前項各款土地之地上物，由經營人、使用人或所有人依限收割或處理；屆
  期不為者，主管機關得逕行清除，不予補償。
第三十四條
  違反第十條規定者，處六月以上五年以下有期徒刑，得併科新台幣六十萬
  元以下罰金。
  前項情形致釀成災害者，加重其刑至二分之一；因而致人於死者，處五年
  以上十二年以下有期徒刑，得併科新台幣一百萬元以下罰金；致重傷者，
  處三年以上十年以下有期徒刑，得併科新台幣八十萬元以下罰金。
  因過失犯第一項之罪致釀成災害者，處一年以下有期徒刑，得併科新台幣
  六十萬元以下罰金。
  第一項未遂犯罰之。
  犯本條之罪者，其墾殖物、工作物、施工材料及所使用之機具沒收之。
第三十五條
  有下列情形之一者，處新台幣六萬元以上三十萬元以下罰鍰︰
  一  依法應擬具水土保持計畫而未擬具，或水土保持計畫未經核定而擅自
      實施，或未依核定之水土保持計畫實施者。
  二  違反第二十五條第一項規定，未在期限內改正者。
  前項各款情形之一，經限期改正而不改正，或未依改正事項改正者，得按
  次分別處罰，至改正為止；並得令其停工，沒入其設施及所使用之機具，
  強制拆除並清除其工作物；所需費用，由經營人、使用人或所有人負擔。
  第一項各款情形之一，致生水土流失、毀損水土保持處理與維護設施或釀
  成災害者，處六月以上五年以下有期徒刑，得併科新台幣六十萬元以下罰
  金；因而致人於死者，處三年以上十年以下有期徒刑，得併科新台幣八十
  萬元以下罰金；致重傷者，處一年以上七年以下有期徒刑，得併科新台幣
  六十萬元以下罰金。
